【裁判字號】    89,交上易,1703
【裁判日期】    890420
【裁判案由】    過失傷害
【裁判全文】
臺灣高等法院臺中分院刑事判決              八十九年度交上易字第一七０三號
    上  訴  人  臺灣苗栗地方法院檢察署檢察官
    被      告  戊○○
    上  訴  人
    即  被  告  甲○○
右上訴人因被告等過失傷害案件，不服臺灣苗栗地方法院八十八年度交易字第一０七
號中華民國八十九年四月二十日第一審判決（起訴案號：臺灣苗栗地方法院檢察署八
十八年度偵字第四九六五號），提起上訴，本院判決如左：
    主      文
上訴駁回。
    事      實
一、甲○○於民國（下同）八十八年八月三日晚上七時四十分許，駕騎車號ＩＣＯ─
    八四八號機車後載乙○○及丁○○，沿苗栗縣後龍鎮縣由西向東直行，
    途經勝利路與溪洲路之交岔路口處時，原應注意汽車行駛時，駕駛人應注意車前
    狀況，並隨時採取必要之安全措施，且應隨時警戒前方，預防危險之發生。雖當
    時之天候為雨，路面溼潤，但路面無缺陷，亦無障礙物，視距良好，並無不能注
    意之情事，竟未注意車前狀況，並隨時採取必要之安全措施，致與駕駛ＭＦ─八
    二九二號自用小客車，由勝利路由東往西行駛，欲左轉溪洲路，原應注意汽車行
    駛至交岔路口時，轉彎車應讓直行車先行，亦無不能注意之情事，而未讓直行車
    先行，即貿然左轉之戊○○所駕駛之上開自用小客車相撞，使乙○○受有左側第
    一趾骨骨折及左側腓骨骨折之傷害。
二、案經乙○○訴由苗栗縣警察局竹南分局報請臺灣苗栗地方法院檢察署檢察官偵查
    起訴。
    理      由
一、訊據上訴人即被告甲○○坦承有於右揭時地，騎乘機車後載乙○○及丁○○，在
    苗栗縣後龍鎮○○路與溪洲路口，與戊○○所駕駛之自用小客車發生車禍，使乙○○受有左側第一趾骨骨折及左側腓骨骨折之傷害等情不諱。被告戊○○亦坦承
    有於上述時地駕駛自用小客車在勝利路與溪洲路口，與甲○○所騎乘之機車發生
    車禍，使乙○○受有上開傷害等情是實。以上肇事情形，核與被害人乙○○指述
    之情節相符，並有道路交通事故調查報告表一紙、診斷證明書一份及車損照片二
    幀在卷可憑。
二、被告二人雖均矢口否認有何過失傷害之犯行，被告甲○○辯稱：戊○○當時駕駛
    自用小客車左轉未打方向燈，且車速過快，過失應在戊○○一方云云。被告戊○○則辯稱：甲○○騎乘機車未開燈，過失在甲○○云云。惟查：
    (一)、依卷附之車損照片可知，被告甲○○之機車係車頭受損（見偵卷第十二頁）
        ，且當時戊○○係在對向車道迎面行駛而來，在其視力範圍內，若其有注意
        車前狀況，焉會車頭與戊○○所駕駛的自用小客車相撞，可見被告甲○○並
        未注意車前狀況，確有過失。且本件經送台灣省竹苗區車輛行車事故鑑定委
        員會鑑定結果，亦認定被告甲○○騎乘機車未注意車前狀況為肇事原因之一
        ，有該會竹鑑字第八九００九八號鑑定意見書在卷可憑。被告甲○○辯稱過
        失均在戊○○方面云云，應不足採信。
    (二)、被告戊○○在警訊時自承其駕駛自用小客車，由勝利路由東往西方向行駛，
        要左轉溪洲路，而甲○○是沿勝利路由西往東方向直行（見偵卷第九頁反面
        ）。其既係轉彎車，理應讓直行之甲○○先行，乃其並未如此，致車頭與甲○○之機車相撞（見偵卷第十二頁），自有過失。且上開鑑定委員會鑑定結
        果，亦認定被告戊○○左轉車未讓直行車先行同為肇事原因之一，有該鑑定
        意見書可稽。被告戊○○辯稱過失在甲○○云云，亦不足遽採。
    (三)、被告甲○○雖辯稱：戊○○當時駕駛自用小客車左轉未打方向燈，且車速過
        快；被告戊○○亦以：甲○○騎乘機車未開燈資為辯解。惟以上所辯均為他
        方所否認，雖乙○○及丁○○亦均附和甲○○所辯，而陳稱：戊○○當時駕
        駛自用小客車左轉未打方向燈（見偵卷第三頁反面、第五頁反面），惟其二
        人與被告甲○○係朋友，當時為甲○○所搭載，故為與甲○○相同之供述，
        係人之常情。然除此以外，並無其他證據足以證明被告甲○○、戊○○之上
        開供述屬實，故所辯均無足取。
三、按汽車行駛時，駕駛人應注意車前狀況，並隨時採取必要之安全措施，又汽車行
    駛至交岔路口時，轉彎車應讓直行車先行，道路交通安全規則第九十四條第三項
    及第一百零二條第一項第六款分別定有明文。再者，汽車司機有隨時警戒前方，
    預防危險發生之義務（最高法院三十八年台上字第十六號判例參照）。查當時之
    天候雖為雨，路面溼潤，但路面無缺陷，亦無障礙物，視距良好，有前開道路交
    通事故調查報告表可稽。被告二人當時均無不能注意之情事，詎渠應注意，並能
    注意，乃被告甲○○未注意車前況狀，並隨時採取必要之安全措施，致與未讓直
    行車先行，即貿然左轉之戊○○所駕駛之自用小客車相撞，使乙○○受有左側第
    一趾骨骨折及左側腓骨骨折之傷害，均有過失。且乙○○係因被告二人駕車相撞
    而受傷，其間並有相當之因果關係存在，本件事證明確，被告二人之犯行均堪認
    定。
四、核被告二人所為，均係犯刑法第二百八十四條第一項前段之過失傷害罪。原審以
    被告二人犯行明確，而適用刑法上開法條及第四十一條、罰金罰鍰提高標準條例
    第一條前段、第二條之規定，並審酌被告二人過失情節之輕重、車禍造成被害人
    之傷害情形及犯後均否認犯行，被告二人均未與被害人方面達成民事和解（戊○○已付醫藥費）等一切情狀，各判處有期徒刑參月，並均諭知易科罰金之折算標
    準，皆以參佰元折算壹日。其認事用法，洵無違誤，量刑亦屬允當適中。被告甲○○以他方應負較重之過失責任，而上訴指摘原審判決不當，檢察官亦依告訴人
    乙○○請求，以原審對戊○○量刑過輕為由，提起上訴，均難認有理由，應予駁
    回。
五、據上論斷，應依刑事訴訟法第三百六十八條，判決如主文。
六、本案經檢察官丙○○到庭執行職務。
中      華      民      國    八十九     年      八       月    二十四  日
                                  臺灣高等法院臺中分院刑事第八庭
                                        審判長法  官  羅  得  村
                                              法  官  劉  榮  服
                                              法  官  古  金  男
右正本證明與原本無異。
不得上訴。
                                              書記官  林  世  傑
中      華      民      國    八十九     年      八       月    二十五  日
（附錄論罪科刑法條）
刑法第二百八十四條第一項前段：
因過失傷害人者，處六月以下有期徒刑、拘役或五百元以下罰金。
                                                                        Ｄ


司法院資訊處製作；財團法人民間司法改革基金會備份。
